臺灣高等法院臺中分院刑事判決
110年度金上訴字第2094號
上  訴  人  
即  被  告  柯伯諺


上列上訴人因加重詐欺等案件，不服臺灣彰化地方法院110年度
訴字第667號中華民國110年10月27日第一審判決（起訴案號：臺
灣臺中地方檢察署110年度偵字第7544號），提起上訴，本院判
決如下：
    主  文
上訴駁回。
    事實及理由
壹、程序事項：
　　按修正後之刑事訴訟法第348條規定：（第1項）上訴得對於
    判決之一部為之。（第2項）對於判決之一部上訴者，其有
    關係之部分，視為亦已上訴。但有關係之部分為無罪、免訴
    或不受理者，不在此限。（第3項）上訴得明示僅就判決之
    刑、沒收或保安處分一部為之。本件原審認定上訴人即被告
    柯伯諺（下稱被告）係犯原判決主文欄之罪，並處如原判決
    主文欄所示之刑及沒收。被告不服原判決，依首揭規定與說
    明，自應適用修正後之刑事訴訟法第348條定其上訴範圍。
    即倘若符合同條第3項的規定，科刑事項已可不隨同其犯罪
    事實而單獨成為上訴之標的，且於上訴人明示僅就科刑事項
    上訴時，第二審法院即不再就原審法院所認定之犯罪事實為
    審查，而應以原審法院所認定之犯罪事實，作為論認原審量
    刑妥適與否的判斷基礎。而本件被告於本院準備程序已言明
    僅就原判決「量刑部分」提起上訴，並撤回其他部分之上訴
    ，有本院準備程序筆錄、撤回上訴聲請書足憑（本院卷第62
    至63、67頁），故本件上訴範圍只限於原判決量刑部分，其
    餘部分，則不在上訴範圍，先予敘明。
貳、本案據以審查量刑妥適與否之原審所認定之犯罪事實、所犯
    罪名：
一、犯罪事實：
    柯伯諺經由友人介紹認識於詐欺集團擔任車手頭之綽號「阿
    明」之成年男子「黃韋銓」。其即基於參與犯罪組織之犯意
    ，於民國110年6月初，應邀加入「黃韋銓」及其他真實姓名
    年籍不詳等成年成員所組成之3人以上以實施詐術為手段，
    具有持續性、牟利性及有結構性之詐欺集團犯罪組織，且於
    該詐欺集團中負責車手任務（即向被害人拿取詐得之財物，
    再轉交上手並取得報酬等任務）。該詐欺集團成員先於110
    年6月3日上午6時5分許，撥打電話聯絡吳錦麗，謊稱檢察官
    ，以吳錦麗與他人共同犯罪，需將現金交付保管，否則將遭
    監管為由，而於同日上午11時36分，在彰化縣和美鎮彰美路
    向吳錦麗詐騙現金新臺幣（下同）30萬元得手（此詐騙30萬
    元既遂部分不在本案起訴範圍）。該詐騙集團食髓知味，共
    同意圖為自己不法所有，基於3人以上詐欺取財之犯意聯絡
    ，進行角色、任務安排，並擬以上述相同方式行騙及掩飾、
    隱匿詐欺犯罪所得之來源、去向及所在。於同年月3日下午
    至翌日（4日）上午10時許，該詐欺集團成員陸續電話聯絡
    吳錦麗，向吳錦麗探詢財產狀況，而著手再對吳錦麗行騙，
    彼等沿用前述應交付財產否則將遭監管之藉口，並佯稱將回
    報「李千友主任」派員前來索取云云，要求吳錦麗交付現金
    103萬元，且指示吳錦麗將現金以報紙包裹後，將之放置在
    機車置物箱內，並將該機車牽至和美鎮彰美路6段225巷與和
    利路交岔口處置放。因吳錦麗前於同年6月3日遭詐騙後，已
    於當日下午7時53分報警處理並製作警詢筆錄，於接獲上開
    電話後乃不動聲色，虛意應和並遵警方指導，假意備妥包裝
    現金之黃色塑膠袋依指定方式與地點放置。柯伯諺乃在「黃
    韋銓」指示下，於110年6月4日上午8、9時許，於上開地點
    待命，並與「黃韋銓」上游機房持續以手機保持聯繫。同日
    上午11時6分許，柯伯諺依指示前往上址開啟機車置物箱拿
    取包裹時，遭警方當場查獲，柯伯諺與所屬該詐欺集團成員
    始未得逞。
二、所犯罪名：
　　組織犯罪防制條例第3條第1項後段之參與犯罪組織罪、刑法
    第339條之4第2項、第1項第2款之3人以上共同犯詐欺取財未
    遂罪及洗錢防制法第14條第2項、第1項之一般洗錢未遂罪。
    上開3罪係一行為觸犯數罪名之想像競合犯，從一重依刑法
    第339條之4第2項、第1項第2款之3人以上共同犯詐欺取財未
    遂罪論處。
參、上訴論斷的理由：　　
一、被告上訴意旨主要為：被告坦承犯行，案情交代清楚，被告
    行為時剛成年，已有悔悟之心，且為家中經濟支柱，父親狀
    況差，母親為外籍配偶，打零工為生，又為家中獨子，因一
    時貪念，誤入歧途，請求從輕量刑，可以早日服完刑期，幫
    助家中解決經濟困難，對社會所有貢獻等語。
二、刑的加重減輕事由：
　　被告所犯加重詐欺取財未遂犯行，核其犯罪手段、犯罪結果
    及與法定刑間之相當性與衡平性，依刑法第25條第2項之規
    定減輕其刑。
三、駁回上訴之理由：　　　　
　  按量刑係法院就繫屬個案犯罪之整體評價，為事實審法院得
    依職權自由裁量之事項，故量刑判斷當否之準據，應就判決
    之整體觀察為綜合考量，不可摭拾其中片段，遽予評斷，苟
    已以行為人之責任為基礎，並斟酌刑法第57條各款所列情狀
    ，在法定刑度內，酌量科刑，無偏執一端，致明顯失出失入
    情形，即不得任意指摘為違法（最高法院108年度台上字第2
    294號判決意旨參照）。原審以被告上開犯罪事證明確，適
    用相關規定，以行為人之責任為基礎，審酌依刑法第57條各
    款所列一切情狀，量處如原判決主文所示之刑，已詳細敘述
    理由（原判決第7頁31行至第8頁13行），顯已斟酌被告犯後
    坦承犯行之態度、智識程度、家庭經濟狀況等刑法第57條各
    款事由，係以行為人責任為基礎，兼顧對被告有利與不利之
    科刑資料，既未逾越法定範圍，亦無違背公平正義之精神，
    客觀上不生量刑畸重或有所失入之裁量權濫用，核與罪刑相
    當原則無悖，原判決量刑自無不當或違法。縱仍與被告主觀
    上之期待有所落差，仍難指原審量刑及定應執行刑有何違誤
    。被告上訴意旨認原審量刑過重云云，係對原判決量刑職權
    之適法行使，任意指摘，為無理由，應予駁回。
四、是否適用刑法第74條規定宣告緩刑：
　　受2年以下有期徒刑、拘役或罰金之宣告，而得宣告緩刑者
    ，以未曾受有期徒刑以上刑之宣告，或前受有期徒刑以上刑
    之宣告，執行完畢或赦免後，5年以內未曾受有期徒刑以上
    刑之宣告，而認為以暫不執行為適當時，始得為之，刑法第
    74條規定甚明。查被告另犯加重詐欺取財等罪，經臺灣嘉義
    地方法院以110年度金訴字第175號判處有期徒刑1年2月確定
    ，有臺灣高等法院被告前案紀錄表足憑。被告既曾因加重詐
    欺案件受有期徒刑之宣告，自不得於本案宣告緩刑，附此敘
    明。
據上論結，應依刑事訴訟法第368條，判決如主文。
本案經檢察官施教文提起公訴，檢察官陳立偉到庭執行職務。
中　　華　　民　　國　　111 　年　　3 　　月　　17　　日
            刑事第十庭  審判長法  官  陳  宏  卿
                              法  官  林  美  玲
                              法  官  楊  文  廣
以上正本證明與原本無異。
如不服本判決應於收受送達後二十日內向本院提出上訴書狀，其
未敘述上訴理由者，並得於提起上訴後二十日內向本院補提理由
書（均須按他造當事人之人數附繕本）「切勿逕送上級法院」。
因疫情而遲誤不變期間，得向法院聲請回復原狀。

                              書記官  呂  安  茹
中　　華　　民　　國　　111 　年　　3 　　月　　17　　日